臺灣苗栗地方法院民事裁定
111年度消債更字第5號
聲  請  人  
即債務人    劉奕佐  
代理人      盧元琪律師(法扶律師)
債  權  人  臺灣新光商業銀行股份有限公司




法定代理人  李增昌  
代  理  人  廖宜鴻  
債  權  人  元大商業銀行股份有限公司



法定代理人  翁健    


債  權  人  中國信託商業銀行股份有限公司


法定代理人  利明献  


債  權  人  台新國際商業銀行股份有限公司


法定代理人  吳東亮  


債  權  人  萬榮行銷股份有限公司

法定代理人  呂豫文  


債  權  人  富全國際資產管理股份有限公司


法定代理人  陳文展  


債  權  人  新光行銷股份有限公司

法定代理人  李明新  
代  理  人  鄭穎聰  
債  權  人  良京實業股份有限公司

法定代理人  平川秀一郎



債  權  人  勞動部勞工保險局     

法定代理人  石發基  
債  權   人 衛生福利部中央健康保險署

法定代理人  李伯璋  
上列當事人因消費者債務清理事件聲請更生，本院裁定如下：
    主  文
聲請人即債務人劉奕佐自111年5月9日下午4時起開始更生程序。
命司法事務官進行本件更生程序。
    理  由
一、債務人不能清償債務或有不能清償之虞者，得依本條例所定
    更生程序，清理其債務；債務人無擔保或無優先權之本金及
    利息債務總額未逾新臺幣（下同）1,200萬元者，於法院裁
    定開始清算程序或宣告破產前，得向法院聲請更生；債務人
    對於金融機構負債務者，在聲請更生或清算前，應向最大債
    權金融機構請求協商債務清償方案，或向其住、居所地之法
    院或鄉、鎮、市、區調解委員會聲請債務清理之調解，消費
    者債務清理條例（下稱消債條例）第3條、第42條第1項、第
    151條第1項分別定有明文。又法院開始更生程序之裁定，應
    載明其年、月、日、時，並即時發生效力；法院裁定開始更
    生或清算程序後，得命司法事務官進行更生或清算程序，消
    債條例第45條第1項、第16條第1項亦分別定有明文。
二、聲請意旨略以：聲請人積欠債務達113萬6,083元，有不能清
    償之情事，曾向本院聲請調解不成立。且聲請人無擔保或無
    優先權之債務總額未逾1,200萬元，復未經法院裁定開始清
    算程序或宣告破產，爰依法聲請更生。
三、經查：
　㈠聲請人曾向本院聲請債務清理之調解不成立，經本院調取110
    年度苗司消債調字第88號消費者債務清理事件卷宗查明無誤
    。又依聲請人提出之債權人清冊所載，其債權總金額為113
    萬6,083元，惟經本院向各債權人函詢聲請人目前積欠之債
    務總額，包含本金、利息、違約金、費用在內之無擔保或無
    優先權債務共計345萬636元（詳如附表所示），雖與聲請人
    主張有所出入，惟其總額仍未逾1,200萬，是聲請人向本院
    聲請更生，尚無不合。　
　㈡聲請人前任職於奧克斯食品行期間薪資較高，有其所提薪資
    表及華南銀行龍潭分行存摺影本可證（卷第257、269至285
    頁），然其已自該公司離職，現任職於聯米企業股份有限公
    司，薪資大幅減少，則自應以其現領之薪資作為核算其償債
    能力之基礎，而聲請人111年1月調薪後每月之薪資為2萬7,2
    50元，本院爰以此作為核算其償債能力之基礎。
　㈢債務人必要生活費用，以最近1年衛生福利部或直轄市政府所
    公告當地區每人每月最低生活費1.2倍定之；受扶養者之必
    要生活費用，準用第1項規定計算基準數額，並依債務人依
    法應負擔扶養義務之比例認定之；前2項情形，債務人釋明
    更生期間無須負擔必要生活費用一部或全部者，於該範圍內
    ，不受最低數額限制；債務人證明確有必要支出者，不受最
    高數額及應負擔比例之限制，消債條例第64條之2定有明文
    。而債務人聲請更生或清算時所提財產及收入狀況說明書，
    其表明每月必要支出之數額，與本條例第64條之2第1 項、
    第2項規定之認定標準相符者，毋庸記載原因、種類及提出
    證明文件，消債條例施行細則第21條之1第3項亦有明文。聲
    請人主張其每月必要支出為1萬5,600元，較衛生福利部公告
    之110年度臺灣省每人每月最低生活費1萬3,288元之1.2倍即
    1萬5,946元為低，應可採信。另支出父親劉學棋、母親陳銘
    珠之扶養費各2,800元，而劉學棋現年65歲、陳銘珠59歲（
    卷第97頁戶籍謄本），劉學棋108、109年各僅領取有限責任
    新竹第三信用合作社發給之股利154元、147元，另名下財產
    總值雖達236萬2,790元，然扣除現居住使用之新竹縣○○鎮○○
    街00號建物及所座落之關西鎮正義段454-6地號土地後，所
    剩無幾，不足以供應其老年生活所需；陳銘珠108、109年均
    無收入，名下雖有價值240萬6,000元坐落桃園市○○區○○段00
    0地號土地，然其公同共有之應有部分比例僅1/9，且有公同
    共有人2人，故其潛在應有部分之價值顯應不足以供應其老
    年生活所需（卷第155至161、165至168頁稅務電子閘門財產
    所得資料及土地建物查詢資料），且其2人現均未投保勞保
    （勞保局WebIR查詢系統資料），顯均無業，且均未領取任
    何社會福利救助補助（卷第169頁新竹縣關西鎮公所函文、
    第201頁新竹縣政府函文），故其等2人均有接受子女扶養之
    必要。而劉學棋之成年子女有聲請人及案外人劉容志、劉益
    秀、劉怡妏（下合稱劉怡妏等4人）、劉佩芸共5名，陳銘珠
    之成年子女則有劉怡妏等4人，依此計算聲請人應分擔之扶
    養費分別為3,189元、3,986元，聲請人僅各列計2,800元，
    亦屬相當。基上，聲請人之每月必要支出及扶養費用合計應
    為2萬1,200元。
　㈣是依聲請人平均每月收入2萬7,250元，扣除自己及依法應受
    其扶養者所必要生活費用共2萬1,200元後，每月僅餘6,050
    元可供清償債務，若以此金額清償附表所示債務，共需時約
    570個月（計算式：3,450,636÷6,050＝570.35）即將近48年
    方可清償完畢，實有難以清償債務之情形。且聲請人投保之
    人壽保險已停效，無保單解約金可領取，有國際康健人壽保
    險股份有限公司函文在卷可稽（卷第398-5頁），其名下僅
    有94年出廠之汽車1部（卷第149、151頁財產所得調件明細
    表），97年出廠之機車1輛（卷第59頁行照），均已無財產
    價值。
四、本院綜合上情，認依聲請人之收入及財產狀況，扣除必要支
    出後，應有不能清償債務之情事，而有藉助更生制度調整其
    與債權人間之權利義務關係，重建其經濟生活之必要。此外
    ，復查無聲請人有消債條例第6條第3項、第8條或第46條各
    款所定應駁回更生聲請之事由存在，是本件聲請人聲請更生
    ，核無不合，應予准許。爰裁定聲請人開始更生程序，並命
    司法事務官進行本件更生程序。
五、依消債條例第11條第1項、第45條第1項、第16條第1項，裁
    定如主文。　　
中　　華　　民　　國　　111 　年　　5 　　月　　9 　　日
              民事第二庭    法　　　官　王筆毅
上為正本係照原本作成。
本裁定不得抗告。
中　　華　　民　　國　　111 　年　　5 　　月　　9 　　日
  　                        書　記　官　劉家蕙
附表：
編號 債權人名稱 債權數額（新臺幣）   備註   本金、利息 違約金、費用 合計    1 勞動部勞工保險局 10萬7,095元  10萬7,095元 卷第171至173頁   2 良京實業股份有限公司 20萬3,264元 1,908元 20萬5,172元 卷第393至395頁   3 中國信託商業銀行股份有限公司 81萬4,018元    81萬4,018元 卷第181頁   4 台新國際商業銀行股份有限公司  36萬6,591元    36萬6,591元 卷第193、367頁   5 衛生福利部中央健康保險署   6萬4,681元     6萬4,681元 卷第195、363頁   6 萬榮行銷股份有限公司  37萬4,847元      2,792元   37萬7,639元 卷第199頁   7 元大商業銀行股份有限公司  23萬6,687元      1,134元   23萬7,821元 卷第203至204頁   8 臺灣新光商業銀行股份有限公司  92萬3,866元   2萬5,531元   94萬9,397元 卷第223至225頁   9 臺灣新光行銷股份有限公司   8萬6,332元     8萬6,332元 卷第235頁  10 富全國際資產管理股份有限公司    24萬914元        976元   24萬1,890元 卷第398-9頁   341萬8,295元 3萬2,341元 345萬636元